【裁判字號】    97,交聲,688
【裁判日期】    971015
【裁判案由】    聲明異議
【裁判全文】
臺灣臺南地方法院交通事件裁定         97年度交聲字第688號
原處分機關  交通部公路總局嘉義區監理所臺南監理站
受處分人
即異議人  甲○
上列受處分人因違反道路交通管理處罰條例案件，對於交通部公
路總局嘉義區監理所臺南監理站97年5月19日所為之裁決處分（
處分案號：嘉監南字第裁74-AEW548938號）聲明異議，本院裁定
如下：
    主  文
原處分撤銷。
甲○不罰。
    理  由
一、原處分意旨略以：受處分人即異議人甲○登記所有之車牌號
    碼YLK-495號重型機車，於民國97年2月21日使用註銷之牌照
    行駛，經攔檢稽查舉發。原處分機關即交通部公路總局嘉義
    區監理所臺南監理站依道路交通管理處罰條例第12條第1項
    第4款及同條第2項之規定，裁處異議人罰鍰新臺幣10,800元
    ，並牌照扣繳等語。
二、聲明異議意旨略以：異議人甲○所有上揭機車業於民國88年
    7月30日賣予第三人陳澤民並交付之，惟其後陳澤民拒絕辦
    理過戶登記，異議人遂於92年辦理註銷上開機車牌照，並登
    報告知陳澤民，異議人既非該機車所有人，原處分機關未經
    查明，貿然對異議人予以裁罰，顯非適當，故異議人不服原
    裁處，而提起本件異議。
三、按使用註銷之牌照行駛，處汽車所有人新臺幣3600元以上
    10800元以下罰鍰，並禁止其行駛。且該牌照須扣繳之，道
    路交通管理處罰條例第12條第1項第4款及第2項固有明文。
    惟「汽車所有人」，並非專以車籍資料上所登記之車主而為
    認定，而應依照民法上動產所有權變動之相關規定加以判斷
    ，如出賣人與買受人有讓與動產及受讓動產之合意，且已依
    民法第761條之規定而交付，即發生動產所有權之變動。其
    車籍登記與否要非所問。
四、經查：異議人抗辯其於88年7月30日賣予第三人陳澤民並交
    付之，惟其後陳澤民拒絕辦理過戶登記，異議人遂於92年辦
    理註銷上開機車牌照並登報乙節，有本件處分機關內部註銷
    牌照資料及登報證明在卷可稽，另參以97年該機車遭攔檢時
    實際使用人為越南籍女子黃仕莉，有臺北市政府警察局舉發
    違反道路交通管理事件通知單附卷可憑，且經黃仕利到庭證
    述明確（參本院97年7月14日訊問筆錄），則異議人既已出
    賣該機車，且已交付他人，揆諸前揭法條說明，異議人已非
    該機車之所有人至明。
五、綜上所述，異議人甲○既非該違規車輛之真正所有權人，原
    處分機關以道路交通管理處罰條例第12條第1項第4款及第2
    項裁處異議人罰鍰新臺幣10,800元，並牌照扣繳，於法即
    有未合。又本件異議人之異議內容，經核亦確有理由，故應
    由本院裁定將原處分撤銷，並另為異議人不罰之諭知，以資
    適法。
六、據上論斷，應依道路交通案件處理辦法第二十條前段，裁定
    如主文。
中    華    民    國    97    年    10    月    15    日
                      交通法庭    法  官  廖建彥
以上正本證明與原本無異。
如不服本裁定應於送達後五日內向本院提出抗告狀（應附繕本）
。
                                  書記官  劉鴻瑛
中    華    民    國    97    年    10    月    20    日


司法院資訊處製作；財團法人民間司法改革基金會備份。
